【裁判字號】    89,易緝,253
【裁判日期】    891117
【裁判案由】    妨害兵役
【裁判全文】
臺灣高雄地方法院刑事判決                        八十九年度易緝字第二五三號
    公  訴  人  臺灣高雄地方法院檢察署檢察官
    被      告  甲○○
右列被告因妨害兵役案件，經檢察官提起公訴（八十七年度偵字第二二一○○號），
本院判決如左：
    主  文
甲○○役齡男子意圖避免徵兵處理，居住處所遷移，無故不申報，致未能辦理徵集，
處有期徒刑參月。
    事  實
一、甲○○係民國六十六年八月十三日出生之役齡男子（起訴書誤載為後備軍人），
    原戶籍設於高雄市○○區○○里○○○路二三一巷四號，並居住該址。甲○○竟
    意圖避免徵兵處理，於八十六年十二月底某日，因殺人罪經本院判處有期徒刑十
    年六月確定，而離家出走不知去向，惟無故不依戶籍法第五十八條之規定，流動
    人口應向暫住地之警察機關辦理登記申報，致使高雄市政府所發，指定其應於八
    十七年八月三日上午七時五十分，至高雄火車站鐵路餐廳東側廣場集合出發之高
    雄市八十七年第Ａ一八○七梯次陸軍常備兵徵集令，雖送達其母陳黃秋份代為簽
    收，然因甲○○行蹤不明，無法聯絡轉交其本人收受，致未能辦理徵集。
二、案經高雄市政府函送臺灣高雄地方法院檢察署檢察官偵查起訴。
    理  由
一、訊據被告甲○○固坦承確於右揭時間，因犯殺人罪而遷出戶籍地，並未依規定申
    報，致使徵集令無法送達而未能辦理徵集之事實，惟矢口否認有何妨害兵役之犯
    行，辯稱：伊因殺人罪關係才離家，沒有跟家裡說去哪裡，並不是故意要避免徵
    兵云云。然查，被告為役齡男子，其將居住處所遷移，使陸軍常備兵徵集令無法
    送達，致未能辦理兵役徵集等情，有高雄市政府八十七年九月十八日高市府兵二
    字第三二○八○號函，及該函所附之高雄市左營區妨害兵役案件調查表、高雄市
    八十七年第Ａ一八○七梯次陸軍常備兵徵集令、高雄市八十七年第Ａ一八○七梯
    次徵送陸軍部隊常備兵役男交接名冊、戶籍資料等件附卷可稽。再參以政府為兵
    役徵集前均先經身家調查、徵兵體格檢查及抽籤等程序，此為一般役齡男子所明
    知，而被告既為六十六年次之役齡男子，即無法諉為不知隨時有接受兵役徵集之
    可能，則被告非因正當理由而離家出走，且不與家人聯絡，亦未依戶籍法第五十
    八條之規定，向暫住地之警察機關辦理流動人口登記，使本件兵役徵集令無法送
    達，致未能辦理兵役徵集，顯見被告應已明知其具役齡男子之身份，且無故不申
    報遷移之居住所，致未能辦理兵役徵集之事實，至為灼然。是其前開所辯並非故
    意要逃避徵兵云云，要屬卸責飾詞，不足採信，本件事證明確，被告犯行洵堪認
    定。
二、核被告甲○○所為，係犯妨害兵役治罪條例第三條第五款（起訴書誤引為第五條
    第三款）之罪。爰審酌被告行為所生危害非鉅、犯罪後坦承部分犯行，態度良好
    等一切情狀，量處如主文所示之刑。
據上論斷，應依刑事訴訟法第二百九十九條第一項前段，妨害兵役治罪條例第三條第
五款，判決如主文。
中      華      民      國    八十九    年     十一     月     十七     日
                                  臺灣高雄地方法院刑事第一庭
                                      法  官  陳玉聰
右正本證明與原本無異。
如不服本判決，應於判決送達後十日內，向本院提出上訴狀。
                                      書記官  鄭淑臻
中    華    民    國      八十九      年      十一 月      十七     日
附錄本案論罪科刑法條全文：
妨害兵役治罪條例第三條第五款
役齡男子意圖避免徵兵處理，而有左列行為之一者，處五年以下有期徒刑：
五、居住處所遷移，無故不申報，致未能辦理身家調查、徵兵檢查、抽籤或徵集者。


司法院資訊處製作；財團法人民間司法改革基金會備份。
